臺灣高等法院刑事判決　　　　　 95年度重上更(三)字第169號
上　訴　人
即　被　告　甲○○
　　　　　　　　　　（另案在台灣新竹監獄執行中）
選任辯護人　吳麗雲律師
上列上訴人因違反毒品危害防制條例案件，不服臺灣桃園地方法
院九十一年度訴字第六六一號，中華民國九十二年八月十八日第
一審判決（起訴案號：臺灣桃園地方法院檢察署九十一年度偵字
第五八○九號）提起上訴，經判決後由最高法院第三次發回更審
，本院判決如下：
    主  文
原判決關於販賣第一級毒品、販賣第二級毒品及定執行刑部分均
撤銷。
甲○○連續販賣第一級毒品，處無期徒刑，褫奪公權終身，扣案
如附表編號一、二、四所示之第一級毒品海洛因、第二級毒品甲
基安非他命，均沒收銷燬之，扣案如附表編號二、四所示之毒品
包裝袋、編號五、六所示之物、未扣案之販賣海洛因所得新台幣
貳拾壹萬元，均沒收，其中新台幣貳拾壹萬元如全部或一部不能
沒收時，以其財產抵償之。
    事  實
一、甲○○有違反麻醉藥品管理條例、違反槍砲彈藥刀械管制條
    例、妨害公務、違反藥事法等前科紀錄，其素行不良，所犯
    販賣、非法吸用化學合成麻醉藥品安非他命、妨害公務、轉
    讓安非他命等罪，經法院合併定應執行之刑為有期徒刑七年
    三月，該有期徒刑七年三月接續於執行至民國八十九年三月
    廿二日假釋出監，後其假釋經撤銷，入監服殘刑有期徒刑四
    年一月又十二日，而於九十一年十二月三十一日入監執行殘
    刑。
二、甲○○猶不知悔改，基於意圖營利販賣第一級毒品海洛因之
    概括犯意，先於九十一年二月底，在桃園縣北二高大溪交流
    道附近，以新台幣（下同）七萬元之價格，將海洛因販賣予
    合資購買之丁○○及姓名年籍不詳綽號「阿三」之人；復於
    九十一年三月八日晚間九時許，承前販賣海洛因之概括犯意
    ，在桃園縣平鎮市復旦中學附近，以七萬元之價格，將海洛
    因販賣予合資購買之丁○○及姓名年籍不詳綽號「阿三」之
    人；又於九十一年三月十二日晚間十時許，承前販賣海洛因
    之概括犯意，在桃園縣平鎮市復旦中學附近，以七萬元之價
    格，將海洛因販賣予合資購買之丁○○及姓名年籍不詳綽號
    「阿三」之人。嗣桃園縣警察局龜山分局警員於九十一年三
    月十三日凌晨二時三十分許，在桃園縣桃園市○○路○段玉
    山商業銀行桃園分行對面查獲丁○○，扣得丁○○與「阿三
    」於九十一年三月十二日晚間十時許，合資向甲○○所購買
    ，並經「阿三」摻入葡萄糖稀釋而分得之附表編號一所示海
    洛因一大包（毛重十三．八公克）及六小包（毛重二十二．
    五公克）（合計淨重二十．六八公克），丁○○經警授意配
    合查緝賣方，乃按稍早「阿三」使用其行動電話與賣方聯絡
    交易時所撥打之電話號碼，與甲○○取得聯絡，佯稱尚要購
    買半兩海洛因、半斤安非他命，甲○○乃承續前開同一販賣
    毒品海洛因之概括犯意及同時販賣第二級毒品安非他命之犯
    意，回稱手邊有半兩海洛因可供販賣，安非他命之數量則可
    能不夠，而相約在桃園縣平鎮市○○路○段二三三號前交易
    毒品。龜山分局警員旋即駕車載丁○○，於清晨三、四時許
    至約定之交易地點附近埋伏；於九十一年三月十三日近上午
    八時三十分許，甲○○駕駛車號五Ｂ－○四九七號ＢＭＷ之
    白色自用小客車（該車登記所有人為壬○○），載同女性友
    人辛○○，並攜帶包含海洛因、甲基安非他命在內之如附表
    編號二至六所示之物，駛抵桃園縣平鎮市○○路○段二三三
    號前，在場埋伏之龜山分局警員，經丁○○指認後，立即將
    警車駛停在甲○○所駕駛之前開自用小客車後方並打開警車
    警報器，隨即下車走至甲○○所駕駛之自用小客車前方，亮
    出證件並高喊「警察、不要動」，甲○○竟將其前開車輛倒
    退衝撞警車（造成警車保險桿前方輕微毀損，然毀損部分未
    據告訴，妨害公務部分業經判刑確定）企圖逃逸，警員遂朝
    車內之甲○○開槍制止，甲○○因而中彈受傷，不得不停車
    受檢，其販賣海洛因及甲基安非他命之犯行始未得逞。警員
    隨即在其車內駕駛座上扣得其所有如附表編號二所示之海洛
    因九包、編號三所示之未含毒品成分之白色粉末一包（十包
    含袋重三十八公克）、編號四所示之甲基安非他命十包（含
    袋共重六十七．三公克）、及供販賣毒品犯罪所用之如附表
    編號五、六所示之電子磅秤一部、分裝塑膠袋一大包。
三、案經桃園縣警察局龜山分局報請臺灣桃園地方法院檢察署檢
    察官偵查起訴。
    理  由
一、訊據上訴人即被告甲○○否認有販賣第一級、第二級毒品犯
    行，辯稱：「…我沒有販賣的意圖…在我車上搜到的，是我
    向『大胖羊』（台語）就是庭上的丁○○買的」（九十五年
    十一月三十日本院審判筆錄第三頁、第十一頁）等語。經查
    ：
  (一)證人丁○○於九十一年三月十三日凌晨二時三十分許，駕駛
    車號ＹＧ－四五四八號自用小客車，在桃園縣桃園市○○路
    ○段玉山銀行對面路旁遇龜山分局警員攔檢，警察在丁○○
    駕駛之車內，查獲海洛因一大包（毛重十三．八公克）、六
    小包（毛重八．七公克）。丁○○經警授意配合查緝賣方，
    乃撥打電話與賣方聯絡佯購海洛因、甲基安非他命，約定交
    易地點後，龜山分局警員即駕車載丁○○於當日清晨三、四
    時許，抵達平鎮市○○路○段二三三號附近埋伏；同日上午
    近八時三十分許，被告駕駛五Ｂ－○四九七號ＢＭＷ之白色
    自用小客車，載證人辛○○抵平鎮市○○路○段二三三號前
    ，在場埋伏之龜山分局警員，經丁○○指認，立即將警車駛
    停在被告所駕駛之自用小客車後方並打開警車警報器，隨即
    下車走至被告駕駛之自用小客車前方，亮出證件並高喊「警
    察、不要動」，被告則將其前開車輛倒退衝撞警車企圖逃逸
    ，嗣經警開槍制止，被告因中彈而被制伏，警方在被告所駕
    車內之皮包搜出海洛因九包、未含毒品成分之白色粉末一包
    、甲基安非他命十包、電子秤一部、分裝空袋一大包等物各
    情，已據證人丁○○、到場埋伏之龜山分局警員丙○○、林
    元聘證述綦詳，並有桃園縣警察局龜山分局搜索扣押筆錄、
    扣押物品目錄表、查獲現場及毒品照片六紙、被告受傷診斷
    證明書（九十一年度偵字第五八○九號卷第十七頁至第十九
    頁、第二十一頁、第二十五頁至第二十七頁）在卷可稽，與
    丁○○所持有之海洛因一大包又六小包、被告持有之海洛因
    九包、甲基安非他命十包、電子秤一部、分裝袋一大包扣案
    可證。而前揭扣案之海洛因、甲基安非他命經送驗定結果，
    證人丁○○所持有之白色粉末一大包又六小包，均檢出海洛
    因成分，合計淨重二十．六八公克，包裝重二．三三公克，
    純度百分之二十二．四六，而被告持有之白色粉末十包，其
    中九包均含海洛因成分，合計淨重二十九．七二公克（包裝
    重三．五○公克），純度百分之四十九．六八，一包未檢出
    任何毒品成分；持有之結晶體十包，均檢出甲基安非他命成
    分，毛重六十七．三公克，總淨重六十一．五○公克，純度
    為百分之八十五．八，亦有法務部調查局九十一年四月十五
    日調科壹字第○八○○○五一九六號鑑定通知書（原審卷第
    六十八頁、第七十頁）、法務部調查局九十一年四月二十五
    日調科壹字第○八○○○五二○八號鑑定通知書、內政部警
    政署刑事警察局九十一年四月十五日刑鑑字第○九一○○六
    八二四八號鑑驗通知書（同上偵查卷第六十三頁、第六十五
    頁）附卷可憑。
  (二)上揭被告三次販賣海洛因予丁○○及「阿三」之犯罪事實，
    已據證人丁○○於警詢、偵查及法院審理時證述：「…我於
    九十一年三月十二日十時左右，我有和朋友綽號阿杜男子前
    往復旦中學附近向甲○○購買毒品海洛因（數量我不知道）
    ，另一次九十一年三月八日二十時左右，也是和我朋友阿杜
    一同前往復旦中學向甲○○購買毒品海洛因，還有另外一次
    我不知道時間，總共三次…」（九十一年三月十三日警詢，
    同上偵查卷第十三頁反面）、「…九十一年三月十二日晚上
    十點左右我和『阿三』一起開著ＹＧ－四五四八號自小客車
    去平鎮市復旦中學附近向甲○○買海（海洛因）。當時是阿
    三去和甲○○接洽的，我和阿三合資一起向甲○○買海，我
    出二、三萬元，加起來一共有七、八萬元的合夥金額，由阿
    三帶著款項去向甲○○買。後來買回來的海（海洛因）就是
    隔日凌晨在玉山銀行被警查獲的海（海洛因）…（你警詢時
    稱九十一年三月八日晚上九時，也有和『阿杜』前往復旦中
    學向甲○○買海？）的確有此事，但是那個人不是阿杜，是
    阿三。那天也是阿三去接頭的，我這次是出二萬元連我的錢
    加起來好像也是七、八萬元…還有一次向甲○○買海，時間
    不記得了，地點也是在復旦中學附近，這一次是第一次向甲○○購買…甲○○和阿三是好朋友，所以都是阿三帶我去向
    甲○○買海，而都是由阿三來接頭…最後一次我和阿三都有
    一起下車走向甲○○的車子那邊去交易，其他二次都是阿三
    下車，我待在車上，由阿三去接頭…」（九十二年一月九日
    原審審判筆錄，原審卷第四十九頁、第五十頁）、「…都是
    我跟朋友一起去拿藥，我們一起開車過去，到約好的地方去
    拿藥…有約在桃園交流道，也有約在復旦中學…不管約在那
    裡，是我們二個一起開車到那裡之後，就由阿三下車去跟藥
    頭接洽…（買多少錢？）約七、八萬元。我出五萬元…」（
    九十二年十二月十一日本院上訴審審判筆錄，本院上訴審卷
    第一○二頁、第一○三頁、第一○四頁）、「…請朋友阿三
    去幫我拿海洛因，向誰拿不確定…（跟你去拿海洛因的是誰
    ？）阿三…（去什麼地方拿海洛因？）桃園縣復旦中學附近
    拿…當天是阿三借我手機打電話給藥頭，我拿回手機，回撥
    過去…之前就是由阿三用我的手機打電話給藥頭，我被抓之
    後，警察叫我把藥頭引出來，我就用手機回撥剛剛的電話，
    警察就把被告抓到…」（九十三年十月十四日本院上重更(一)
    審判筆錄，本院更(一)第九十三頁、第九十四頁、第九十五頁
    、第九十七頁）、「…是我朋友阿三帶我去跟被告買，阿三
    認識被告，我不認識被告，我拜託阿三幫我買，所以阿三帶
    我去買，事實上是我要買的，一共買到三次，最後一次是第
    四次警察授意我去買，最後那次只有我去。前面三次都是阿
    三跟我去…（你總共買了幾次？）第一次在交流道買的，我
    與阿三一起去，大約是買了七萬元，我買五萬，阿三買二萬
    ，第二次在復旦中學，也是買七萬，我出五萬，阿三出二萬
    ，因我每次都買半兩，半兩是七萬，第三次也在復旦中學，
    也是半兩七萬元，也是與阿三去買，我的部分是五萬元，第
    四次就是警察授意我買的。我今天說的是經過我回憶後比較
    確實…在（九十一年）三月八日之前大約十天左右，大約在
    二月底時，在北二高大溪交流道附近與阿三一起向被告買…
    」（九十五年五月十六日本院上重更(二)審判筆錄，本院更(二)
    卷第一一八頁正反面）、「…我不認識被告，我是因為朋友
    載我過去藥（海洛因）…見過三、四次，因為那時我朋友綽
    號阿三載我過去拿藥…」（九十五年十一月三十日本院重上
    更(三)審判筆錄，本院更(三)卷）等語綦詳。依證人丁○○上開
    供述，其就向被告甲○○購買海洛因及安非他命之次數、價
    格、購買方式、購買地點等已詳述明確，雖然向上訴人購買
    海洛因之時間、地點、金額、數量及是否一同下車交易等稍
    有出入，此或因筆錄記載與陳述繁簡不一致，或因時隔已久
    而記憶有誤所致，然就與友人合資向被告購買價格七萬元海
    洛因之基本事實陳述並無二致。至於證人丁○○於警詢時雖
    稱前二次係夥同綽號「阿杜」之不詳姓名者向被告購買海洛
    因，惟於原審調查及本院更(一)、(二)、(三)時已改稱與伊合資購
    買者係綽號「阿三」者，並非綽號「阿杜」者，又證人丁○○於上訴審審理時雖翻供稱其未見過被告，不知賣毒品者為
    何人云云，惟又供稱其於原審所供為真實等語（九十二年十
    二月十一日本院上訴審審判筆錄，本院上訴卷第一一一頁）
    ，顯見其於本院前審所為上開翻異之詞，係有意袒護被告之
    詞，核不足採。
  (三)雖然被告以：「…海洛因、安非他命、電子磅秤、分裝袋均
    為…（大客楊）交給我…以…八萬元…購買的…這些毒品不
    夠純，無法止住我的毒癮，約定九十一年三月十三日凌晨還
    給（大客楊）…海洛因及安非他命…我自己所吸食之用…」
    （九十一年三月十三日警詢，同上偵查卷第四頁反面）、「
    …是丁○○的…我是向他買…共八萬元，買回來自己用…」
    （九十一年三月十三日偵查，同上偵查卷第三十三頁）、「
    …被抓的那天是丁○○叫我出來換毒品…我向丁○○買海，
    但純度不夠純，所以才會跟他換…壬○○及屋主可以證明丁○○賣毒品給我…」（九十二年八月四日原審審判筆錄，原
    審卷第一四八頁、第一四九頁）、「…我是跟他（丁○○）
    換毒品。之前跟他買的海洛因跟一般的不一樣，注射了之後
    不會飄飄欲仙，而且打不到血管…海洛因是黑黑的…案發前
    二、三天向他買的…壬○○跟四樓屋主阿元都有看到…」（
    九十二年十一月二十四日本院上審審判筆錄，本院上訴審卷
    第五十四頁、第五十五頁）、「…當時是丁○○打電話給我
    ，問我說東西要不要拿回去換…跟他買海洛因…發現海洛因
    黑黑的，不能吸，我就跟他理論…我要拿回去還他的。是要
    拿海洛因去換…」（九十三年一月十五日本院上訴審判筆錄
    ，本院上訴審卷第一四八頁、第一五二頁第一五三頁）、「
    …交易地點的屋主謝太原有目睹交易經過，是我向丁○○買
    毒品，丁○○被抓到的時候，卻說是向我買毒品…」（九十
    三年七月二十一日本院上重更(一)審準備程序，本院上重更(一)
    審卷一第五十七頁）、「…海洛因是跟丁○○買的，因為海
    洛因成分不對，我是要退給他就被警察抓了…」（九十三年
    十月十四日本院上重更(一)審筆錄，上重更(一)審卷一第九十六
    頁）、「…我的純度雖然很高沒有錯，但裡面有殘渣。我拿
    回去發現要跟他換，他說毒品賣出去了，怎麼可以換…當初
    有三、四部車子，我是邀請己○○，準備要修理丁○○…」
    （九十四年九月十四日本院上重更(一)審判筆錄，本院上重更
    (一)卷二第十七頁、第二十頁）、「…我去向丁○○買時，壬○○在車子裡面，可能沒有看到…」（九十五年五月十六日
    本院上重更(二)字第四號審判筆錄，本院更(二)審卷第一二○頁
    反面）等詞置辯。
  (四)然而，
    (1)證人丁○○於九十一年三月十三日凌晨二時三十分許，在
      桃園市市○○路○段玉山銀行桃園分行對面路旁，為警查
      獲持有海洛因一大包又六小包後，經警授意配合查緝被查
      獲之海洛因販賣者，證人丁○○撥打電話聯絡之後，警方
      即帶同丁○○前往約定碰面之地點埋伏，於當日上午近八
      時三十分，被告駕車出現在證人丁○○與龜山分局所守候
      之地點，並在被告所駕駛之車內搜出附表編號二至六所示
      之海洛因、甲基安非他命、電子秤一部、塑膠袋一大包等
      物各情，已詳如前述；而證人林元聘、丙○○等即於九十
      一年三月十三日上午近八時三十分許，前往桃園縣平鎮市
      ○○路○段二三三號前查獲本件之桃園縣警察局龜山分局
      小隊長、偵查員，於偵查時均證稱丁○○打電話與被告連
      絡時，其二人亦在丁○○旁邊，丁○○有問對方還有沒有
      硬的和軟的等語，依證人丁○○之供述，所稱「硬的和軟
      的」，硬的係指安非他命，軟的係指海洛因而言（九十二
      年十二月十一日本院上訴審審判筆錄，本院上訴審第一一
      ○頁），足徵證人丁○○前揭供詞為真實，且被告於九十
      一年三月十三日上午抵達查獲地點，確係同時販賣海洛因
      及甲基安非他命予證人丁○○甚明。
    (2)被告於九十一年三月十八日上午近八時三十分許，在桃園
      縣平鎮市○○路○段二三三號前，為警扣獲之海洛因九包
      （附表編號二所示），合計淨重二十九．七二公克，純度
      百分之四十九．六八，純質淨重十四．七六公克，包裝重
      三．五公克，而證人丁○○前揭被查獲持有之海洛因一大
      包又六小包，純度為百分之二十二．四六，包裝重二．三
      三公克，即丁○○持有之第一級海洛因之純度亦僅有約被
      告為警扣得之海洛因之純度（百分之四十九．六八）之二
      分之一，且證人丁○○並稱：「…買回來的時候是一大袋
      ，是塊狀的…他裝好之後就拿給我…拿到之後，還沒有分
      好，我朋友就加了一點糖稀釋，就將我的部分拿給我…」
      （九十二年十二月十一日本院上訴審審判筆錄，本院上訴
      審卷第一○七頁）等語，顯見被告所辯，其向丁○○購買
      之海洛因純度太低無法止癮，要退還賣方之丁○○云云，
      與事實不符。何況警方同時尚單獨扣得不含毒品成分之白
      粉一包（淨重三．七公克），此有前開法務部調查局鑑定
      通知書可憑（同上偵查卷第六十三頁），證人丁○○果在
      毒品中摻以大量之非屬毒品之白色粉末以詐騙向其價購毒
      品之被告，衡情應不致於將一整包之不含毒品成分之白粉
      一併販予被告，而暴露其詐騙技倆。又被告同時亦為警查
      扣安非他命十包，其毛重六十七．三二公克，總淨重六十
      一．五公克（即包裝重五．八二公克），驗餘淨重六十一
      ．一四公克，含甲基安非他命純度則高達百分之八十五．
      八，含二甲基安非他命純度亦有百分之十一．九，此有內
      政部警政署刑事警察局九十一年四月十四日刑鑑字第○九
      一○○六八二四八號鑑驗通知書一紙存卷足參（同上偵查
      卷第六十五頁），該等毒品含甲基安非他命、二甲基安非
      他命之總純度已高達百分之九十七．七，焉有純度不夠，
      無法止癮之理？是被告辯稱其向丁○○購買毒品純度不夠
      ，要退還云云，應屬卸責之詞。被告於本院上訴審時又改
      稱，因海洛因打不進血管，呈黑色，所以要換云云，不僅
      前後供述不符，再依卷附查獲當時毒品海洛因、甲基安非
      他命照片（同上偵查卷第二十六頁、第二十七頁），並經
      本院於九十五年十一月三十日審理時，當庭勘驗扣案之毒
      品甲基安非他命，均無被告所指呈黑色之情形（本院更(三)
      審卷），益見其欲蓋彌彰。此外被告被查獲時所查扣者尚
      有電子秤一部、分裝袋一大包，此皆係供販賣毒品所用之
      物，如其係向丁○○購買毒品，欲退貨云云，何以另被查
      獲電子秤一部、分裝袋一大包，足認被告所辯為卸責之詞
      ，不足採信。
    (3)被告於原審及本院上訴審時雖稱其向證人丁○○購買查扣
      之海洛因時，壬○○及住四樓之屋主謝太原（綽號「阿元
      」（或「阿源」）有在場目賭經過；惟證人壬○○於本院
      上訴審審理時則係證稱：「…（你是否認識庭上的這位先
      生（丁○○）不認識…（九十一年三月十三日被告被抓，
      你是否知道？）我知道…（被告在三月十三日被扣到的毒
      品是如何來的…我不曉得…（謝太原你是否認識？他的綽
      號是阿源。）不認識…（九十一年三月十三日前幾天，你
      是否有跟被告一起到那些地方？）我記不得…（被告買毒
      品的時候，是否有帶你一起去過？）沒有…」（九十二年
      十二月十一日本院上訴審審判筆、本院上訴審卷第一一二
      頁至第一一四頁）等語，且被告於九十五年五月十六日本
      院更(二)審時則又改稱：「…我去向丁○○買時，壬○○在
      車子裡面，可能沒有看到…」（本院更(二)審卷第一二○頁
      ）等，是依被告前述供詞，若被告是進屋向丁○○購買毒
      品，乘坐車內之壬○○如何能看見與被告交易毒品之人，
      若被告是在路旁與丁○○交易，則在四樓屋內之謝太原如
      何能目賭在路旁與被告交易之對象，顯然被告所稱其向丁○○購買毒品時，壬○○、謝太原有在場目賭經過並非實
      在。
    (4)至於證人己○○於九十六年二月一日本院審理時證稱：九
      十一年三月十三日曾陪同被告一同前去桃園縣平鎮市復旦
      中學附近，並表示：「…甲○○也要去附近跟大胖羊碰面
      …他說向大胖羊買的毒品不行（糖洗太多），要去退還給
      大胖羊…我車子距離他五十公尺遠。我是停在警衛室那邊
      ，他有去買東西，後來我聽到開槍的聲音，我就趕快打甲○○的電話，他電話沒有接，我就在附近繞了一下。我就
      看到被告躺在地上，不知道他人怎麼樣，我就自己回新竹
      了…」等語。惟如前所述，證人丁○○前揭為警查扣，已
      摻糖稀釋供施用之海洛因純度，約僅為被告本案查扣之海
      洛因純度之二分之一，是知被告己○○所述「洗糖太多」
      ，顯與事實不符；又就當日抵達現場的時間，證人己○○
      表示：「…那天晚上吃飽飯後，休息沒久，我去他堂弟那
      裡大約半小時、一小時左右，他（指被告）打電話找我，
      我們就三輛車子出去…我只知道是晚上…從甘國興竹東家
      到復旦中學，車程大約一小時左右…」（本院更(三)卷），
      而被告係於上午近八時三十分許抵達查獲現場，大相逕庭
      ；對前往現場之原因，證人己○○稱：「…我們過去那邊
      要找朋友，過去一下就要走了…是…『阿源』（台語）…
      『阿源』是住在附近的朋友，我們去那裡找阿源，而甲○○也要去附近跟大胖羊碰面…」，與被告所述：「…我是
      邀請朋友己○○，準備要修理丁○○…」（九十四年九月
      十四日本院更(一)審審判筆錄，本院更(一)審卷二第二十頁）
      ，亦互有出入；此外，既係受被告之邀一同前往現場，卻
      對被告抵達現場後之行蹤及如何遭槍擊之經過，均不知悉
      ，誠屬可議。顯見證人己○○前揭所述，被告於受槍傷當
      日前往查獲現場係為退還向丁○○所購買毒品之說詞，是
      事後經串證而附和被告之說詞，不足採信。
    (5)另被告辯稱其因有毒癮，才會隨身攜帶大量之毒品云云。
      惟據被告所陳：「我每天吸用海洛因約六千元）（九十一
      年十二月三十日警詢，九十二年度偵字第一六二號卷第八
      頁）、「海洛因一天一、二十次，每天都是從早上開始吸
      ，吸了二年多，安施用十幾年，一天吸十來次，也是從早
      上就開始吸…」（九十二年八月四日審判筆錄，原審卷第
      一五○頁）、「（九十一年間施用海洛因之用量？）一天
      一錢到半錢」（九十五年十一月三十日本院更(三)審判筆錄
      ），而證人己○○於九十六年二月一日本院更(三)審審理時
      亦稱被告當時毒癮大，每日在施用毒品上花費好幾千元，
      可知被告於九十一年三月十三日被警查獲當時，每月用於
      毒品施用之花費已超過十八萬元。雖被告稱當時其從事搭
      建鷹架工作，每月有十幾萬元收入，加上夜間從事流動刺
      青，亦有收入等詞，惟依被告及證人己○○上揭供詞，被
      告長期施用大量海洛因及安非他命，已經成癮，需不時地
      施用毒品，鮮會有體力及精神，從事需要足夠體力之搭建
      鷹架之工作，及需精神專注之刺青工作，再參酌被告於九
      十年九月間因施用毒品為台灣苗栗地方法院檢察署檢察官
      偵辦中，因經傳拘未到案，而於九十一年三月六日經通緝
      之情，亦有本院被告前案紀錄表及桃園縣警察局刑事案件
      報告書可稽，被告為規避警方查緝，亦無法安心工作至明
      ，而當時與被告同居並生育二名子女之證人壬○○於九十
      六年二月一日本院審理時係稱被告當時每月收二、三萬元
      ，足見被告當時無足夠之正當工作收入以支應龐大之毒品
      花費，經濟狀況堪認沈重。而本件被告查獲之甲基安非他
      命十包，總淨重六十一．一四公克，依據行法務部調查局
      回本院九十三年十月二十八日院信刑金字第○九三○○一
      二八一二號函之說明三記載內容，以最高劑量計算，正常
      人體之負荷程度，甲基安非他命藥用量為每日二．五至二
      十五毫克，最小致死量約為一公克，是即使依每日用量一
      公克計算，前揭查獲之甲基安非他命，亦可供施用二個月
      ，由於甲基安非他命係容易受潮之物品，一旦受潮即損壞
      而不堪使用，是以上述被告經狀況，花大筆金錢購入大量
      之甲基安非他命囤放供施用，實有違常理而殊難想像，所
      辯被查獲之甲基安非他命係供己施用，非供販賣乙節，顯
      係圖卸其販賣罪責，核不足採。
  (五)綜合上述，被告辯稱其係與證人丁○○連絡要將先前向丁○○所價購之毒品退還丁○○云云，顯與事實不符，不足採信
    ，被告攜帶包含海洛因、甲基安非他命毒品在內之如附表二
    之物赴約，顯係欲將該等毒品販予丁○○，已甚明確。查被
    告為警查扣之包括海洛因、安非他命分裝袋、電子秤在內之
    如附二至六所示之物，在本案之證據綜合評價體系中，自得
    作為證人丁○○指述毒品上源之補強證據。
  (六)按海洛因及甲基安非他命害人匪淺，政府懸為禁令，禁止非
    法買賣，若非有利可圖，當無甘冒重典而販賣之理，且販賣
    毒品係屬違法行為，非可公然為之，不論是瓶裝或紙包之安
    非他命，均可任意分裝增減其分量，而每次買賣之價量，亦
    隨時依雙方關係之深淺、當時之資力、需求程度及對行情之
    認知等因素，機動地調整，販賣之利得，除經坦承犯行，或
    價量俱臻明確外，委難查得實情，職是之故，即使未經查得
    實際販賣之利得，但除非別有事證，足認係按同一價量委買
    或轉售，確未牟利外，尚難執此遽認非法販賣之證據有所未
    足，致知過坦承者難辭重典，飾詞否認者反得僥倖，而失情
    理之平。以本件而論，被告與證人丁○○並非親故摯友，苟
    無得利，被告豈有甘冒重刑，轉售毒品之理，故被告有販售
    毒品海洛因及甲基安非他命圖利之犯意甚明。此外，行為人
    如原即具有販毒營利之決意，雖係遭警設計誘捕致事實上不
    能完成交易時，因行為人原即有販賣毒品之意思，客觀上又
    已著手於販賣之行為，自仍應成立販賣毒品未遂罪，此與行
    為人原本無販毒營利之意思，因調查犯罪之人之引誘或教唆
    始起意販賣，即學理上所謂「陷害教唆」之情形有別。被告
    於九十一年三月十三日上午八時三十分許被警查獲，雖證人
    丁○○係在警方授意下與被告聯絡，佯稱購毒，然被告基於
    意圖營利之決意，將海洛因、甲基安非他命持往約定地點交
    貨，尚未交付，即為警當場查扣，因被告原本即具有販毒營
    利之意思，縱係遭警設計誘捕致事實上不能完成買賣，然客
    觀上既已著手於售賣之行為，則被告此部分之犯行，應論以
    販賣毒品未遂罪。
  (七)另被告於本院上訴審曾聲請傳訊丁○○所乘坐之ＹＧ—四五
    四八號自小客車車主以查綽號「阿三」之真實姓名。經本院
    按址傳訊該車登記名義人庚○○到庭，證人庚○○雖供稱曾
    將上開車號車輛出借給丁○○使用，惟其不認綽號「阿三」
    或「阿杜」之人，可知「阿三」之人已無從查證，併此敘明
    。
  綜上論述，本件事證明確，被告犯行堪以認定。
二、被告行為後，刑法於九十四年二月二日修正公布，於九十五
    年七月一日施行。按行為後法律有變更者，適用行為時之法
    律，但行為後之法律有利於行為人者，適用最有利於行為人
    之法律，現行刑法第二條第一項訂有明文。修正前刑法第五
    十六條原規定：「連續數行為而犯同一罪名者，以一罪論。
    但得加重其刑至二分之一」，修正後之刑法已刪除上開連續
    犯之條文規定，則被告多次犯罪行為，原則上應就各次行為
    分別論罪科刑，再依數罪併罰之規定分論併罰；經比較新法
    結果，修正前第五十六條規定，較有利於被告。至於修正後
    刑法第五十五條，雖將舊刑法第五十五條後段關於牽連犯之
    規定刪除，但其前段關於想像競合犯之規定並無變更，而其
    但書係科刑之限制，為法理之明文化，非屬法律之變更。
三、核被告所為，係犯毒品危害防制條例第四條第一項販賣第一
    級毒品既遂罪，九十一年三月十三日該次係犯同條例第四條
    第一項、第二項、第五項之販賣第一級及第二級毒品未遂罪
    。其於九十一年三月十三日上午八時三十分許，為警方誘導
    販賣海洛因、安非他命該次為販賣第一級、第二級毒品未遂
    罪，起訴書雖未引用未遂條文，然在起訴書犯罪事實欄所述
    與本院認定無異，自僅屬漏引未遂法條，應予更正。被告持
    有第一級、第二級毒品之低度行為，為販賣之高度行為所吸
    收，不另論罪。被告所犯於九十一年三月十三日上午八時三
    十分許，在桃園縣平鎮市○○路○段二三三號前販賣海洛因
    及安非他命予丁○○部分，係一行為觸犯二罪名，為想像競
    合犯關係，應從一重之販賣第一級毒品罪處斷。被告先後三
    次販賣第一級毒品既遂、一次未遂，時間緊接，所犯係構成
    要件相同之罪名，顯係基於概括之犯意為之，為連續犯，應
    論以最重之販賣第一級毒品既遂罪，因販賣第一級毒品罪之
    法定刑為無期徒刑及死刑，不予加重。而被告於九十一年二
    月底販賣第一級毒品部分，雖未經起訴，但與起訴部分，係
    以概括之犯意而為，有連續犯之裁判上一罪關係，本院自得
    一併審究。至於被告於九十一年十二月三十一日凌晨四時三
    十分許，在新竹市○○路○段三○二號「碧雲天汽車旅館」
    五○八室內為警查獲，扣得海洛因六包（合計淨重二０八
    ．四七公克，純度百分之四四，純質淨重九一．七三公克）
    、安非他命一包（淨重十七．三四一四公克，驗餘淨重十
    七．二七四二公克）、含無法獨立析離之海洛因成分之殘
    渣袋廿三只、含無法獨立析離之海洛因暨安非他命成分之
    電子秤一台、分裝袋二百四十九只、五十五萬二千元現
    金等物，此有台灣新竹地方法院檢察署九十二年度偵字第一
    六二號卷宗可稽。惟按所謂連續犯，為犯罪行為人基於一概
    括之犯意，在密接之時間，以類似之方法，反覆實施構成要
    件相同罪名之犯罪行為，而被告於本案九十一年三月十三日
    被查獲後，雖因受槍傷先送醫救治，然在警方戒護中，迄於
    九十一年三月十八日出院即解送臺灣桃園地方法院檢察署偵
    辦，並因另案經臺灣苗栗地方法院檢察署通緝，嗣後又被解
    送台灣苗栗地方法院檢察署歸案（同上偵查卷第三十一頁）
    ，是知被告於九十一年三月十三日被查獲後，其實無從預計
    何時可獲釋放，又此次查獲時間為九十一年十二月三十一日
    ，與本案被告犯罪時間為九十一年三月十三日，相隔達九個
    月餘，自難認該九十一年十二月三十一日被查獲之行為，與
    本案之犯行係基於概括之犯意而為，本院無從併辦，併此敘
    明。
四、原審認被告罪證明確，予以論罪科刑，固非無見。惟查，(一)
    查獲之第一、二級毒品及專供製造或施用第一、二級毒品之
    器具，不問屬於犯人與否，均沒收銷燬之，毒品危害防制條
    例第十八條第一項定有明文，證人丁○○於前揭時、地向被
    告購買人被查扣之毒品海洛因自應依該規定宣告沒收銷毀之
    ，原判決竟認該毒品為證人丁○○已向被告買得之毒品，與
    被告無關，而未宣告沒收銷燬之，自有未洽。(二)原判決事實
    就被告於九十一年二月底販賣海洛因予丁○○部分未予審酌
    ，尚有未洽。(三)被告所犯於九十一年三月十三日上午八時三
    十分許，在桃園縣平鎮市○○路○段二三三號前販賣海洛因
    及安非他命予丁○○部分係一行為觸犯二罪名，為想像競合
    犯關係，原判決認係犯意個別，應分論併罰，亦有未洽。本
    件被告提起上訴，其猶執陳詞否認犯罪，上訴固無理由，惟
    因原判決關於販賣第一級毒品及販賣第二級毒品部分既有可
    議之處，應由本院將原判決此部分撤銷改判。爰審酌被告販
    賣海洛因、甲基安非他命對國人健康造成重大危害、販毒之
    次數、販毒所得之多寡、犯罪所生之危害、犯罪手段、為己
    辯解之同時竟誣指他人（丁○○）販毒等一切情狀，量處被
    告無期徒刑，並依刑法第三十七條第一項之規定，宣告褫奪
    公權終身。又本件被告前三次所販賣之第一級毒品價值計二
    十一萬元，查扣之第一、二級毒品數量頗多，其犯行顯難獲
    社會一般人之同情而有顯可憫恕之情形，不宜依刑法第五十
    九條規定減輕其刑。扣案之附表編號一、二、四所示之海洛
    因、甲基安非他命均應依毒品危害防制條例第十八條第一項
    前段之規定，宣告沒收銷燬之；扣案之附表編號五、六所示
    之電子秤、分裝袋，為被告所有供其犯罪所用，至附表編號
    二、四所示之毒品外包裝，均係用於包裹毒品，防其裸露、
    潮濕，便於販入（販賣）持有，亦係供本件犯罪所用之物，
    未扣案之販賣海洛因所得二十一萬元，則為被告所有之販毒
    所得，均應依毒品危害防制條例第十九條第一項之規定宣告
    沒收，二十一萬元如全部或一部不能沒收時，以其財產抵償
    之。至如附表編號三所示之不含毒品成分之白色粉末一包（
    淨重三．七公克）無從證明與被告販毒有關，則不諭知沒收
    。
五、台灣苗栗地方法院檢察署九十五年度偵字第六一五六號併辦
    部分：
  (一)併辦意旨略謂：被告意圖營利，基於販賣第一、二級毒品之
    概括犯意，先於九十一年三月底，在新竹縣香山交流道橋下
    ，分別以九萬元之代價，販賣第一級毒品海洛因一兩，六萬
    元之代價，販賣第二級毒品安非他命二兩予吳宏仁；復於九
    十一年七月中旬某日，在同一地點，分別以五萬元之代價販
    海洛因半兩、六萬元之代價販賣安非他命二兩予吳宏仁。吳
    宏仁嗣將購入之毒品轉賣他人，因認被告此部分分別係犯毒
    品危害防制條例第四條第一項、第二項之販賣第一、二級毒
    品罪嫌。
  (二)按犯罪事實應依證據認定之，無證據不得認定犯罪事實，刑
    事訴訟法第一百五十四條第二項定有明文。又認定不利於被
    告之事實，須依積極證據，苟積極證據不足為不利於被告事
    實之認定時，即應為有利於被告之認定，更不必有何有利之
    證據，最高法院著有三十年上字第八一六號判例可資參照。
  (三)檢察官併案事實所憑之證據，主要是以：證人乙○○於九十
    五年五月十一日偵、九月十二日偵查時之證詞及證人戊○○
    於九十五年九月十二日偵查時之證詞。訊據被告否認有此部
    分販賣第一級毒品、第二級毒品之犯行，辯稱：「…乙○○
    知道我有販賣的案子，所以要將事情推到我這裡，應該是這
    樣…」（台灣苗栗地方法院檢察署九十五年十二月四日偵查
    ，九十五年度他字第四六五號卷第一九七頁）、「…我那時
    槍傷，不可能賣海洛因給乙○○…我的腳腫起來，不可能還
    跑到香山去賣毒品…」（九十六年一月十六日本院準備程序
    筆錄，本院更(三)卷）等語。經查，證人乙○○雖於九十五年
    五月十一日、九十五年六月二十九日、九十五年九月十二日
    偵查時指稱九十一年三月底，在新竹香山交流道，向被告購
    買安非他命六萬二兩，海洛因九萬元一兩，及同年七月中，
    在同一地點，向被告購買安非他命六萬二兩，海洛因五萬半
    兩，並表示證人戊○○均有在場等詞。惟證人戊○○九十五
    年九月十二日偵查時，初稱其是聽說證人乙○○跟被告購買
    毒品，至於有無陪同證人乙○○前去購買，則稱忘記了，之
    後則改稱，曾經陪同證人乙○○前往購買一次，然就時間及
    交易價格若干，則均已忘記了云云，而於九十六年二月一日
    本院更(三)審審理時，則稱：「…我認識甲○○是在九十年九
    十一年…（乙○○施用的海洛因、安非他命是否向被告購買
    ？）我怎麼知道…我有跟著去拿東西，但是沒有看到對方。
    至地點我記不得…不知道向何人購買，地點也忘記了…」等
    語，證人乙○○於九十六年二月一日本院更(三)審審理時亦改
    口稱：「…我本來是說被告，但是毒品我是向他朋友，綽號
    叫小彭拿的…」等詞，已翻異前詞。而被告此部分移送併辦
    之犯罪事實，除證人乙○○於偵查中之證詞，及證人戊○○
    於偵查中，與證人乙○○前揭所述互有出入，且不明確之證
    詞外，並未有其他補強證據足以證明，此外，復查並無其他
    積極證據足以補強乙○○之前揭證述內容，是證人乙○○前
    開證述內容，是否與事實相符，容有疑義，自不得以證人乙○○之唯一證詞為被告有罪之論據，被告此部分之犯罪尚屬
    不能證明，本院自無從併辦，應退回檢察官另行處理。
據上論斷，應依刑事訴訟法第三百六十九條第一項前段、第三百
六十四條、第二百九十九條第一項前段、毒品危害防制條例第四
條第一項、第二項、第五項、第十八條第一項前段、第十九條第
一項、刑法第十一條前段、第二條第一項前段、第五十五條、第
三十七條第一項、修正前刑法第五十六條，判決如主文。
本案經檢察官鄭銘謙到庭執行職務。
中　　華　　民　　國　　96　　年　　2 　　月　　27　　日
　　　　　　　　　  刑事第十三庭審判長法　官 曾德水
　　　　　　　　　　　　　　　　　　  法　官 李錦樑
　　　　　　　　　　　　　　　　　　  法　官 林婷立
以上正本證明與原本無異。
如不服本判決，應於收受送達後十日內向本院提出上訴書狀，其
未敘述上訴之理由者並得於提起上訴後十日內向本院補提理由書
（均須按他造當事人之人數附繕本）。
                                      書記官 王增華
中　　華　　民　　國　　96　　年　　3 　　月　　2 　　日
附錄：本案論罪科刑法條全文
毒品危害防制條例第四條
製造、運輸、販賣第一級毒品者，處死刑或無期徒刑；處無期徒
刑者，得併科新台幣一千萬元以下罰金。
製造、運輸、販賣第二級毒品者，處無期徒刑或七年以上有期徒
刑，得併科新台幣七百萬元以下罰金。
製造、運輸、販賣第三級毒品者，處五年以上有期徒刑，得併科
新台幣五百萬元以下罰金。
製造、運輸、販賣專供製造或施用毒品之器具者，處一年以上七
年以下有期徒刑，得併科新台幣一百萬元以下罰金。
前四項之未遂犯罰之。
附表：
┌──┬─────┬─────┬─────────────┐
│編號│名  稱    │數  量    │備    註                  │
├──┼─────┼─────┼─────────────┤
│一  │第一級毒品│一大包又六│一大包毛重十三．八公克、六│
│    │海洛因    │小包      │小包毛重八．七公克，合計淨│
│    │          │          │重二十．六八公克（包裝重二│
│    │          │          │．三三公克），純度百分之二│
│    │          │          │十二．四六，純質淨重四．六│
│    │          │          │四公克。                  │
├──┼─────┼─────┼─────────────┤
│二  │第一級毒品│九包      │合計淨重二十九．七二公克（│
│    │海洛因    │          │包裝重三．五○公克），純度│
│    │          │          │百分之四十九．六八，純質淨│
│    │          │          │重十四．七六公克。        │
├──┼─────┼─────┼─────────────┤
│三、│白色粉末  │一包      │未檢出毒品成分，淨重三．七│
│    │          │          │○公克。                  │
├──┼─────┼─────┼─────────────┤
│四、│第二級毒品│十包      │總淨重六十一．五○公克，取│
│    │甲基安非他│          │樣○．三五公克，驗餘淨重六│
│    │命        │          │十一．一四公克，含甲基安非│
│    │          │          │他命純度約百分之八十五．八│
│    │          │          │。含二甲基安非他命純度為百│
│    │          │          │分之十一．九。            │
├──┼─────┼─────┼─────────────┤
│五、│電子秤    │一部      │被告所有。                │
├──┼─────┼─────┼─────────────┤
│六、│塑膠袋    │一大包    │被告所有。                │
└──┴─────┴─────┴─────────────┘
